【裁判字號】    99,訴,319
【裁判日期】    990610
【裁判案由】    強盜等
【裁判全文】
臺灣桃園地方法院刑事判決               99年度訴字第319號
公  訴  人  臺灣桃園地方法院檢察署檢察官
被      告  甲○○
指定辯護人  本院公設辯護人  林銘宏
上列被告因強盜等案件，經檢察官提起公訴（99年度偵字第4186
號），本院判決如下：
    主  文
甲○○收受贓物，處有期徒刑月。又意圖為自己不法之所有，
結夥三人以上攜帶兇器，以強暴、脅迫至使不能抗拒，而取他人
之物，處有期徒刑柒年貳月，扣案如附表一編號1 、3 、如附表
二所示之物均沒收。應執行有期徒刑柒年肆月，扣案如附表一編
號1 、3 、如附表二所示之物均沒收。
    事  實
一、甲○○於民國99年1 月間經由網路遊戲結識真實姓名年籍不
    詳綽號為「阿全」（下稱「阿全」）、「阿草」（下稱「阿
    草」）及「阿全」之友人（下稱「阿全友人」）等3 名成年
    男子。
（一）於99年1 月30日晚間6 、7 時許，甲○○經由「阿全」邀
      約，與「阿全」、「阿草」、「阿全友人」在桃園縣平鎮
      市○○路上之「南瓜網咖」見面。待甲○○、「阿全」、
      「阿草」及「阿全友人」4 人會合後，「阿全」乃提議持
      槍強盜位在桃園縣楊梅鎮○○街86巷49號之「黑貓宅急便
      」統一速達股份有限公司（下稱統一速達），經甲○○應
      允後，「阿全友人」即在上開網咖交付甲○○號碼F3X-50
      1 號車牌1 面，並告知可懸掛於所騎乘機車以掩飾身分，
      甲○○明知「阿全友人」所持有之上開車牌1 面，係來路
      不明之贓物（該面車牌係丙○○所有，於99年1 月30晚間
      6 時至7 時10分間某時遭竊），竟基於收受贓物之犯意，
      向「阿全友人」收受該面車牌，並懸掛在其所騎乘車號
      ASB- 838號重型機車上使用。
（二）甲○○明知可發射子彈具有殺傷力之改造手槍及具有殺傷
      力之子彈，均屬槍砲彈藥刀械管制條例管制之物，非經主
      管機關許可，不得無故持有，竟與「阿全」、「阿草」、
      「阿全友人」共同基於未經許可持有具殺傷力之改造手槍
      、子彈及意圖為自己不法所有之犯意聯絡，「阿全」乃於
      上開時地，將如附表一所示之槍枝、子彈交與甲○○，甲○○遂未經許可，持有上開具殺傷力之槍、彈。其後甲○○、「阿全」、「阿草」及「阿全友人」均各自穿戴安全
      帽（其中甲○○所穿戴之安全帽係其所有，即如附表二所
      示之物）後，甲○○攜帶上開客觀上足以威脅人之生命、
      身體可為兇器使用之如附表一所示槍枝、子彈，「阿全」
      及「阿全友人」各攜帶未扣案客觀上足以威脅人之生命、
      身體可為兇器使用之開山刀各1 把，「阿草」則攜帶未扣
      案客觀上亦足以威脅人之生命、身體可供兇器使用之電擊
      棒1 枝，由甲○○騎乘上開原車號ASB-838 號、改懸掛號
      碼F3 X-501號車牌之重型機車搭載「阿草」，「阿全」則
      另騎乘車號不詳之機車搭載「阿全友人」，於99年1 月30
      日晚間8 時36分許至桃園縣楊梅鎮○○街86巷49號統一速
      達辦公室，即推由「阿草」持上開電擊棒1 枝在該辦公室
      門口把風，「阿全」、「阿全友人」則各持上開開山刀1
      把進入該辦公室，並對當時在該辦公室內之統一速達員工
      張嘉菱、乙○○喝令「搶劫」，再由「阿全」持上開開山
      刀1 把抵住乙○○胸口喝問：「錢放哪裡？」等語，「阿
      全友人」亦持上開開刀山1 把抵住張嘉菱喝令：「把錢交
      出來」等語，施以強暴、脅迫，致使張嘉菱、乙○○不能
      抗拒，甲○○持上開槍、彈進入該辦公室後即動手搜刮財
      物，並強取統一速達所有放置在該辦公室抽屜及現金盒內
      之現金新臺幣（下同）80萬元。得手後，甲○○、「阿全
      」、「阿草」及「阿全友人」等人立即分別逃逸，經統一
      速達員工乙○○、林哲倫、李連源、葉志文等人自後追趕
      ，甲○○欲騎乘原車號ASB-838 號、改懸掛號碼F3X-501
      號車牌之重型機車離去時，經葉志文拉下機車，甲○○旋
      遭乙○○、李連源、葉志文壓制，經警據報前往，乃於同
      日晚間8 時40分許，在桃園縣楊梅鎮○○街86巷口為警查
      獲，並扣得如附表一、二所示之物及起獲前開80萬元。
二、案經桃園縣政府警察局楊梅分局報請臺灣桃園地方法院檢察
    署檢察官偵查起訴。
    理  由
甲、證據能力部分：
一、按被告以外之人於審判外之陳述雖不符刑事訴訟法第159 條
    之1 至之4 等4 條之規定，而經當事人於審判程序同意作為
    證據，法院審酌該言詞陳述或書面陳述作成時之情況，認為
    適當者，亦得為證據，同法第159 條之5 第1 項定有明文。
    證人丙○○、張嘉菱、乙○○、林哲倫、李連源、葉志文於
    警詢中之證述，其性質雖屬傳聞證據，惟業經本院於準備程
    序時徵詢被告及指定辯護人意見，被告及指定辯護人均陳明
    同意作為證據，本院審酌上開筆錄作成時，較無人情施壓或
    干擾，亦無不當取供之情形，認為以之作為本案之證據亦屬
    適當，是其等於警詢之證述，自具有證據能力。
二、關於卷附內政部警政署刑事警察局99年3 月19日刑鑑字第09
    90022946號鑑定書之證據能力：按司法警察機關調查中之案
    件，為因應實務上或因量大、或有急迫之現實需求，併例行
    性當然有鑑定之必要者，例如毒品之種類與成分、尿液之毒
    品反應，或者槍彈有無殺傷力等鑑定，基於檢察一體原則，
    得由該管檢察長對於轄區內之案件，以事前概括選任鑑定人
    或囑託鑑定機關、團體之方式，俾便轄區內之司法警察官、
    司法警察對於調查中之此類案件，得即時送請先前已選任之
    鑑定人或囑託之鑑定機關、團體實施鑑定，以求時效（法務
    部92年9 月1 日法檢字第0920035083號函參照，刊載於法務
    部公報第312 期）。此種由檢察機關概括選任鑑定人或概括
    囑託鑑定機關、團體，再轉知司法警察官、司法警察於調查
    犯罪時參考辦理之作為，法無明文禁止，係為因應現行刑事
    訴訟法增訂傳聞法則及其例外規定之實務運作而為。此種由
    司法警察官、司法警察依檢察長所概括選任之鑑定人或囑託
    鑑定機關、團體所為之鑑定結果，與檢察官選任或囑託為鑑
    定者，性質上並無差異，同具有證據能力（最高法院98年度
    台上字第6122號判決意旨參照）。本案承辦之警局依檢察機
    關所為概括選任鑑定機關之意旨，於偵查之前階段，將查扣
    之槍彈等證物送請內政部警政署刑事警察局進行鑑定，該局
    因此所出具上開鑑定書，依前開說明，即無不合，且該鑑定
    書係為實施鑑定之人員依專業知識經驗陳述其判斷意見，況
    本件被告及辯護人對此並不爭執證據能力，自有證據能力。
乙、認定事實之理由及依據：
一、上揭犯罪事實，業據被告於本院審理時坦承不諱，且證人即
    被害人丙○○於警詢中就如何發現上開車牌遭竊之情證述明
    確，又證人張嘉菱、乙○○、林哲倫、李連源、葉志文於警
    詢中亦就被告夥同「阿全」、「阿草」及「阿全友人」等人
    如何至統一速達強盜財物，以及被告如何遭制伏等節證述綦
    詳，並有統一速達於上揭時地遭持槍強盜之監視錄影翻拍照
    片2 張（見偵查卷第51頁）、贓物認領保管單2 張（見偵查
    卷第49、50頁），及扣案如附表一、二所示之物可稽。又扣
    案如附表一所示之物，經送請內政部警政署刑事警察局鑑驗
    結果，認如附表一編號1 所示之物，係改造手槍，由仿
    GLOCK 廠17型半自動手槍製造之槍枝，換裝口徑9mm 制式槍
    管、制式滑套而成，雖塑膠槍身後端破裂，惟仍可擊發同口
    徑制式子彈使用，認具殺傷力；如附表一編號2 、3 所示之
    物，認均係口徑9mm 制式子彈，經採樣2 顆試射，可擊發，
    認具殺傷力等情，有卷附內政部警政署刑事警察局99年3 月
    19日刑鑑字第0990022946號槍彈鑑定書可稽（見偵查卷第96
    至97頁）。被告自白應與事實相符，堪予採信。
二、公訴人起訴書認被告等為本件事實欄一、（二）犯行時，係
    「阿全」、「阿草」持刀、「阿全友人」則持用電擊棒乙節
    ，惟被告於本院準備程序及審理時已陳明：本件係「阿草」
    在該辦公室門口把風，在統一速達辦公室內，由「阿全」持
    開山刀對著該公司男性員工（指證人乙○○），「阿全友人
    」亦持開刀山對著該公司女性員工（指證人張嘉菱）等情，
    參諸證人乙○○於警詢時明確證稱：當時在門口把風之歹徒
    係持電擊棒等語（見偵查卷第28頁），故本件堪認係「阿草
    」持電擊棒1 枝在該辦公室門口把風，「阿全」、「阿全友
    人」則各持開山刀1 把進入該辦公室。雖被告於本院審理時
    稱：「阿草」攜帶開刀山在辦公室門口把風，伊記得是3 把
    刀等語（見本院99年5 月13日審判筆錄第5 、6 、10、11頁
    ），然證人乙○○於警詢時已明確證稱在門口把風之歹徒係
    持電擊棒，又證人李連源於警詢中亦證稱：其左手遭歹徒以
    開山刀劃傷，其背後也遭歹徒以電擊棒擊傷等語（見偵查卷
    第36頁），若共犯「阿全」、「阿草」及「阿全友人」均持
    開山刀，證人李連源之背部當無受電擊棒擊傷之情，則依證
    人乙○○、李連源上開證述，及參酌被告於警詢中亦供稱：
    「阿全」有提供電擊棒等語（見偵查卷第13、14頁），堪認
    確有共犯係持電擊棒，被告於本院審理時否認有共犯持電擊
    棒云云，當係記憶錯誤，尚非可採。
三、關於事實欄一、（二）所示強盜犯行部分，被告所使用之如
    附表一所示槍、彈，經內政部警政署刑事警察局鑑定結果，
    均具殺傷力，已如前述，故如附表一所示槍、彈，客觀上顯
    對人之生命、身體具危險性可供兇器使用。至共犯「阿全」
    、「阿全友人」持以為本件加重強盜犯行所用之開山刀，及
    共犯「阿草」持以為本件加重強盜犯行所用之電擊棒，雖均
    未扣案，然參諸證人李連源於追捕犯嫌時，曾遭歹徒中一人
    持開山刀劃傷，其背後亦遭歹徒持電擊棒擊傷等情，業據證
    人李連源於警詢中證述明確，已如前述，並有證人李連源受
    傷照片2 張在卷可佐（見偵查卷第57頁），顯見該等開刀山
    、電擊棒在客觀上均足以對人之生命、身體造成危險，亦足
    供為兇器使用，至為明灼。
四、按強盜罪，係以意圖為自己或第三人不法所有，以強暴、脅
    迫、藥劑、催眠術或他法至使不能抗拒而取他人之物或使其
    交付，為構成要件。所謂至使不能抗拒，係指行為人所施用
    之強暴、脅迫等非法方法，在「客觀上」足使被害人喪失意
    思自由，並達於不能抗拒之程度者而言（最高法院94年度台
    上字第1782號判決要旨參照）。常人驟遇遭人持刀、槍喝令
    不要動、要強盜財物之際，當均會因受此驚嚇而無法抗拒。
    關於事實欄一、（二）強盜犯行部分，本件被告、「阿全」
    、「阿草」及「阿全友人」均為成年男子，並分由「阿全」
    及「阿全友人」持開刀山抵住證人乙○○、張嘉菱，「阿草
    」則持電擊棒站在門口把風，衡情在此情形下，已足使證人
    張嘉菱、乙○○喪失意思決定自由而陷於不能抗拒之情。
五、本件事證明確，被告犯行堪予認定，應依法論科。
六、論罪科刑：
（一）核被告關於事實欄一、（一）所為，係犯刑法第349 條第
      1 項之收受贓物罪。
（二）核被告關於事實欄一、（二）所為，係犯刑法第330 條第
      1 項、具有第321 條第1 項第3 款、第4 款情形之結夥3
      人以上攜帶兇器之加重強盜罪及槍砲彈藥刀械管制條例第
      8 條第4 項之非法持有可發射子彈具殺傷力之改造槍枝罪
      、同條例第12條第4 項之非法持有子彈罪。公訴人於起訴
      書事實欄已敘及被告非法持有子彈之事實，但漏論槍砲彈
      藥刀械管制條例第12條第4 項之非法持有子彈罪，然因具
      有想像競合犯之裁判上一罪關係，自應併予審究。被告與
      「阿全」、「阿草」及「阿全友人」間，就上開犯行，有
      犯意聯絡及行為分擔，為共同正犯。按行為人為犯特定罪
      而持有槍、彈，並於持有槍、彈後即緊密實行該特定犯罪
      ，雖其持有槍、彈之時地與犯特定罪之時地，在自然意義
      上非完全一致，然二者仍有部分合致，且犯罪目的單一，
      依一般社會通念，認應評價為一罪方符合刑罰公平原則，
      如予數罪併罰，反有過度處罰之疑，與人民法律感情亦未
      契合；是於牽連犯廢除後，適度擴張一行為概念，認此情
      形為一行為觸犯數罪名之想像競合犯，方屬適當（最高法
      院97年度台上字第1880號判決意旨參照）。被告所犯上開
      加重強盜、非法持有槍、彈等罪，因持有槍、彈同時為加
      重強盜罪之攜帶兇器行為，屬一行為觸犯數罪名之想像競
      合犯，應從一重之加重強盜罪處斷。公訴人認應予分論併
      罰，尚有未洽。
（三）被告所犯事實欄一、（一）犯行及事實欄一、（二）犯行
      ，犯意各別，行為互殊，應分論併罰。
（四）爰審酌被告收受被害人丙○○所有遭竊之上開車牌，並懸
      掛於騎乘之機車上，欲用以避免其強盜犯行遭查緝，且結
      夥3 人以上分持刀、槍、電擊棒強盜，嚴重影響社會治安
      ，侵害人民之財產、安全甚鉅，並考量被告犯後坦承犯行
      ，尚有悔意，認檢察官求處應執行有期徒刑9 年，尚嫌過
      重等一切情狀，分別量處如主文所示之刑，並其定應執行
      刑。
（五）扣案如附表一編號1 、3 所示之槍、彈，均屬違禁物，應
      依刑法第38條第1 項第1 款之規定，宣告沒收。如附表二
      所示安全帽1 個，為被告所有供本件事實欄一、（二）犯
      行所用，業據被告於本院審理時供明，應依刑法第38條第
      1 項第2 款沒收。至於如附表一編號2 所示之子彈，原雖
      亦可擊發具殺傷力而屬違禁物，然業於鑑定時試射而喪失
      子彈之作用與性質，爰不併為沒收之宣告。另共犯「阿全
      」、「阿全友人」及「阿草」持以為本件事實欄一、（二
      ）犯行所用之開山刀、電擊棒，並未扣案，且無證據證明
      係被告或共犯所有，現是否存在亦屬不明，爰不併予宣告
      沒收。
（六）另檢察官請求依刑法第90條第1 項宣告被告強制工作一節
      ，查被告前固於98年間因妨害自由、詐欺等案件先後經判
      處拘役30日、有期徒刑4 月確定。然保安處分之本質，乃
      係針對受處分人將來之危險性所為之處置，以達教化、治
      療之目的，為刑罰之補充制度。我國現行刑法採刑罰與保
      安處分雙軌制，目的係在維持行為責任之刑罰原則下，為
      協助行為人再社會化之功能，以及改善行為人潛在之危險
      性格，期能達成根治犯罪原因、預防犯罪之特別目的。觀
      諸強制工作之保安處分意旨，應在對嚴重職業性犯罪及欠
      缺正確工作觀念或無正常工作，而顯有犯罪之習慣，且因
      遊蕩、懶惰成習而犯罪者，強制其從事勞動，以學習一技
      之長及正確之謀生觀念，使其日後重返社會，能適應社會
      生活。故強制工作保安處分之宣告，須與行為人所為行為
      之嚴重性、行為人所表現之危險性及對於行為人未來行為
      之期待性等相當之意旨而制定，而由法院視行為人之危險
      性格，決定應否令入勞動處所強制工作，以達預防之目的
      （最高法院91年度台上字第4625號判決參照）。本件被告
      所犯上開犯行，與其前所犯妨害自由、詐欺等罪之罪質、
      行為態樣均相異，且係臨時謀議後為之，尚與懶惰成習、
      長期間、反覆多次數、以犯罪成為日常習慣之情形，有所
      不同。且其於本院審理時已坦承犯行，犯後態度良好，尚
      知所悔悟，兼衡本次犯行之嚴重性、所得財物之價值、所
      表現之危險性及對其未來之期待性等情以觀，認被告經
      本件有期徒刑之執行後，應足以收遏止並矯治其犯罪行為
      之效果，且足以體現司法正義，並契合社會感情。
      本件既難認被告有犯罪習慣或因遊蕩或懶惰成習而犯罪者
      ，公訴人請求併宣告被告強制工作，尚有未合，要難依其
      所請，附此敘明。
據上論斷，應依刑事訴訟法第299 條第1 項前段，槍砲彈藥刀械
管制條例第8 條第4 項、第12條第4 項，刑法第11條前段、第28
條、第330 條第1 項、第349 條第1 項、第51條第5 款、第55條
、第38條第1 項第1 款、第2 款，刑法施行法第1 條之1 第1 項
、第2 項前段，判決如主文。
本案經檢察官梁光宗到庭執行職務。
中    華    民    國    99    年    6    月    10     日
                  刑事第一庭審判長法  官  曾家貽
                                  法  官  張瓊華
                                  法  官  鄭吉雄
以上正本證明與原本無異。
如不服本判決，應於判決送達後10日內向本院提出上訴狀（應附
繕本），其未敘述上訴理由者，應於上訴期間屆滿後20日內補提
理由書狀於本院，上訴於臺灣高等法院。
                                  書記官  劉宗源
中    華    民    國    99    年    6     月    10    日
附表一
┌───┬──────────────┬──┬────┐
│編  號│  扣    案     物     品    │數量│備    註│
├───┼──────────────┼──┼────┤
│  1   │由仿GLOCK 廠17型半自動手槍製│1支 │具殺傷力│
│      │造之槍枝，換裝口徑9mm 制式槍│    │        │
│      │管、制式滑套而成之改造手槍（│    │        │
│      │槍枝管制編號0000000000，含彈│    │        │
│      │匣1 個）                    │    │        │
├───┼──────────────┼──┼────┤
│ 2    │口徑9mm制式子彈             │2 顆│原具殺傷│
│      │                            │    │力，因已│
│      │                            │    │試射而喪│
│      │                            │    │失子彈作│
│      │                            │    │用與性質│
├───┼──────────────┼──┼────┤
│ 3    │口徑9mm制式子彈             │3 顆│具殺傷力│
└───┴──────────────┴──┴────┘
附表二：
┌───┬──────────────┬──┬────┐
│編  號│  扣    案     物     品    │數量│備    註│
├───┼──────────────┼──┼────┤
│  1   │白色安全帽                  │1 個│被告所有│
│      │                            │    │供本件加│
│      │                            │    │重強盜犯│
│      │                            │    │行所用之│
│      │                            │    │物      │
└───┴──────────────┴──┴────┘
附錄所犯法條：
槍砲彈藥刀械管制條例第8條
未經許可，製造、販賣或運輸鋼筆槍、瓦斯槍、麻醉槍、獵槍、
空氣槍或第4 條第1 項第1 款所定其他可發射金屬或子彈具有殺
傷力之各式槍砲者，處無期徒刑或5 年以上有期徒刑，併科新臺
幣1 千萬元以下罰金。
未經許可，轉讓、出租或出借前項所列槍枝者，處5 年以上有期
徒刑，併科新臺幣1 千萬元以下罰金。
意圖供自己或他人犯罪之用，而犯前二項之罪者，處無期徒刑或
7 年以上有期徒刑，併科新臺幣1 千萬元以下罰金。
未經許可，持有、寄藏或意圖販賣而陳列第1 項所列槍枝者，處
3 年以上10年以下有期徒刑，併科新臺幣700 萬元以下罰金。
第 1 項至第 3 項之未遂犯罰之。
槍砲彈藥刀械管制條例第12條
未經許可，製造、販賣或運輸子彈者，處1 年以上7 年以下有期
徒刑，併科新台幣500 萬元以下罰金。
未經許可，轉讓、出租或出借子彈者，處6 月以上5 年以下有期
徒刑，併科新台幣300 萬元以下罰金。
意圖供自己或他人犯罪之用，而犯前二項之罪者，處3 年以上10
年以下有期徒刑，併科新台幣700 萬元以下罰金。
未經許可，持有、寄藏或意圖販賣而陳列子彈者，處5 年以下有
期徒刑，併科新台幣300 萬元以下罰金。
第 1 項至第 3 項之未遂犯罰之。

司法院資訊處製作；財團法人民間司法改革基金會備份。
